【裁判字號】    88,訴,1960
【裁判日期】    890920
【裁判案由】    給付買賣價金
【裁判全文】
臺灣臺北地方法院民事判決  八十八年度訴字第一九六○號
    原      告  甲○○
    訴訟代理人  乙○○
    被      告  大盟旅行社股份有限公司
    法定代理人  丙○○
    訴訟代理人  劉長銘  律師
右當事人間給付買賣價金事件，本院判決如左：
    主    文
原告之訴及假執行之聲請均駁回。
訴訟費用由原告負擔。
    事    實
甲、原告方面：
  壹、聲明：
    一、被告應給付原告美金伍萬零貳佰肆拾肆元，並自起訴狀繕本送達翌日起之民
        國（下同）八十八年六月二十日起至清償日止，按年息百分之五計算之利息
        。
    二、訴訟費用由被告負擔。
    三、願供擔保為假執行之宣告。
  貳、陳述：
    一、原告自皇家加勒比海遊輪公司國際代表台灣區林敏欽處，受讓其對被告大盟
        旅行社之債權，計美金伍萬壹仟伍佰壹拾壹元，而被告與皇家加勒比海遊輪
        公司於八十七年七月二十四日訂立旅遊契約，約定由皇家加勒比海遊輪公司
        提供被告所訂購「海洋君主號」五天四夜巴哈馬行程船艙。被告依約分期給
        付美金二十五萬六千元、一十七萬九千二百元後，剩餘尾款未予支付，履經
        催討，均置之不理。
    二、按代辦商者，謂非經理人，而為商號之委託，於一定處所或一定區域內，以
        商號名義辦理其事務之全部或一部之人，對於第三人之關係，就其所辦之事
        務，有為一切必要之權，享有其所生債權催討之權利，自不待言。茲以皇家
        加勒比海遊輪公司代表臺灣區林敏欽與『大盟旅行社股份有限公司法定代理
        人丙○○』在7.簽訂旅遊契約林敏欽享有船艙費及從屬之權利債權美金
        伍萬壹仟伍佰壹拾壹元正。依民法相關規定讓與甲○○催討，依法洵無不合
        。
  、證據：
    一、債權轉讓契約書影本一份。
    二、旅遊契約書影本一份。
    三、旅遊費用計算表一件。
    四、本院八十一年度簡上字第三六四號判決。
    五、本院八十一年度民執玄字第九二七七字第二六九七七號債權憑證。
乙、被告方面：
  壹、聲明：如主文所示及願供擔保免為假執行之宣告。
  貳、陳述：
    一、原告之債權讓與人「皇家加勒比海遊輪公司國際代表台灣區林敏欽」，依民
        法第五百五十八條第一項規定，顯然係「皇家加勒比海遊輪公司」在台灣區
        之代辦商。又依民法第五百五十八條第三項規定「代辦商，除有書面之授權
        外，不得負擔票據上之義務，或為消費借貸，或為訴訟」及最高法院四十二
        年台上字第六一七號判例意旨後段「故代辦商因處理所受委託事務，而收取
        金錢物品及孳息時，應依民法第五百四十一條第一項規定以之交付於委託
        之商號」，則代辦商既不得負擔票據上之義務，或為消費借貸，或為訴訟，
        又應將收取之金錢交付於委託之商號，則其因代辦事務向第三人取得之金錢
        債權，其所有權屬商號所有，代辦商自無權將之讓與第三人。
    二、本件原告之債權讓與人「皇家加勒比海遊輪公司國際代表台灣區林敏欽」雖
        與被告簽立有旅遊契約書，但縱或被告尚有部分船艙費未付（被告否認），
        代辦商皇家加勒比海遊輪公司國際代表台灣區林敏欽（以下稱林敏欽）尚無
        權將該「皇家加勒比海遊輪公司」享有之船艙費債權讓與原告，並使之提起
        訴訟。是原告以受讓「皇家加勒比海遊輪公司國際代表台灣區林敏欽」之船
        艙費債權，提起訴訟向被告請求，於法不合。
  、證據：
    一、旅客一一八八人名單影本一一○張。
    二、南山人壽保險股份有限公司收據影本一件。
    三、中國航聯公司通知書影本一件。
    理    由
一、按訴狀送達後，原告不得將原訴變更或追加他訴。但有下列各款情形之一者，不
    在此限：(1)被告同意者。(2)請求之基礎事實同一者。(3)擴張或減縮應受判決事項
    之聲明者。(4)因情事變更而以他項聲明代最初之聲明者。(5)該訴訟標的對於數人
    必須合一確定時，追加其原非當事人之人為當事人者。(6)訴訟進行中，於某法律
    關係之成立與否有爭執，而其裁判應以該法律關係為據，並求對於被告確定其法
    律關係之判決者。(7)不甚礙被告之防禦及訴訟之終結者。民事訴訟法第二百五十
    五條第一項定有明文。查原告起訴請求被告給付美金伍萬壹仟伍佰壹拾壹元，嗣
    於八十九年八月十九日將請求金額減縮為美金伍萬零貳佰肆拾肆元，屬減縮應受
    判決事項之聲明，依前開規定第三款，應予准許，核先敘明。
二、原告起訴主張：被告於八十七年七月二十四日與皇家加勒比海訂立旅遊契約，辦
    理南山人壽保險股份有限公司旅遊，向訴外人皇家加勒比海遊輪公司預定船艙六
    ○○間，人數一二○○人，分四航次。被告分期付款後，尚積欠尾款未予支付。
    而代辦商就其所辦之事務，對於第三人有為一切必要之權，享有其所生債權催討
    之權利，其債權讓與第三人自無不合等語；被告則以：林敏欽係皇家加勒比海遊
    輪公司在臺灣地區之代辦商，因代辦事務向第三人取得之金錢債權，所有權屬商
    號所有，代辦商自無權將之讓與第三人等語資為抗辯。
三、按民法第五百五十八條第一項規定「稱代辦商者，謂非經理人而受商號之委託，
    於一定處所或一定區域內，以該商號之名義，辦理其事務之全部或一部之人」。
    是代辦商本係以商號名義處理其受委託之事務，其因此所發生之請求權，與民法
    第一百二十七條第一、第八兩款所定情形不符。故代辦商因處理所受委託事務，
    而收取金錢、物品及孳息時，應依民法第五百四十一條第一項規定以之交付於委
    託之商號，而其交付之時間，自不受同法第一百二十七條第一、第八兩款之限制
    。最高法院四十二年台上字第六一七號判例可資參照。查被告抗辯原告係屬代辦
    商，為原告自認「按代辦商者，謂非經理人，而為商號之委託，於一定處所或一
    定區域內，以商號名義辦理其事務之全部或一部之人，對於第三人之關係，就其
    所辦之事務，有為一切必要之權，享有其所生債權催討之權利，自不待言。茲以
    皇家加勒比海遊輪公司代表臺灣區林敏欽與『大盟旅行社股份有限公司法定代理
    人丙○○』在7.簽訂旅遊契約林敏欽享有船艙費及從屬之權利債權美金伍萬
    壹仟伍佰壹拾壹元正。依民法相關規定讓與甲○○催討，依法洵無不合」（八十
    八年七月八日準備狀），核與林敏欽證述：．．．未與張光榮協議單人房十間不
    另收差價，事後張光榮有向我提，我表示要總公司同意，但我並未同意．．．等
    ，是兩造對於林敏欽為皇家加勒比海遊輪公司臺灣地區之代辦雖均不爭執。惟從
    證人林敏欽所述，其就價格之決定權尚須皇家加勒比海遊輪公司總公司之同意，
    則其應僅係代理皇家加勒比海遊輪公司在臺灣地區之業務。而代辦商係獨立營業
    之人，以辦理商號之事務為目的，另依商業登記法第三條規定，非經登記不得開
    業（同法第八條第三款規定參照）。惟本件林敏欽並未在臺灣地區登記營業商號
    從事皇家加勒比海遊輪公司之代理業務。另按稱經理人者，謂由商號之授權，為
    其管理事務及簽名之人。經理人對於第三人之關係，就商號或其分號，或其事務
    之一部，視為其有為管理上之一切必要行為之權。民法第五百五十三條第一項、
    第五百五十四條第一項分別定有明文。是林敏欽為皇家加勒比海遊輪公司招攬業
    務之行為，似較符合經理人之身份，合先敘明。
四、次查，無論代辦商或經理人，其與商號之內部基礎法律關係，均屬有償委任，是
    除有特別授權外，無論經理人或代辦商，對於商號，均負有善良管理人之事務處
    理義務，而代辦商之代辦權，以該商號之營業事務為限，經理人之經理權，以營
    業上之事務為限，此為條文上所謂「一切必要行為之權」當然解釋。而本件原告
    主張之債權，係受讓自林敏欽，並以債權轉讓契約為據，惟：該債權轉讓契約係
    以皇家加勒比海遊輪公司國際代表臺灣區林敏欽為讓與人，然林敏欽將系爭債權
    讓與原告，係基於與原告間私人債務關係，此為原告與林敏欽一致陳述在卷，復
    有原告所提本院八十一年度簡上字第三六四號判決、八十一年度民執玄字第九二
    七七字第二六九七七號債權憑證證明兩造間存有票據債權存在，足見林敏欽非基
    於處理營業上之事務而讓與系爭債權予原告。又原告主張之美金伍萬零貳佰肆拾
    肆元債權縱使成立，該債權亦屬皇家加勒比海遊輪公司所有，無論林敏欽以私人
    身份讓與債權，或係以皇家加勒比海遊輪公司之經理人身份讓與債權，林敏欽以
    清償私人債權之原因而讓與，非屬營業事項或原告亦未舉證證明係屬經理人之管
    理事項範圍內之權限，均為無權處分，則於皇家加勒比海遊輪公司同意前，其效
    力未定。是被告抗辯林敏欽讓與效力尚未發生一節，非屬無據。則原告以未生效
    力之受讓債權請求被告給付美金伍萬零貳佰肆拾肆元，自無理由，應予駁回。
五、原告既受敗訴判決，其假執行之聲請即失所依據，應併予駁回。又本件原告主張
    既屬無據，兩造其餘主張及所提證據與本院上開論斷無涉，不予贅述，併此敘明
    。
六、據上論結，原告之訴為無理由，依民事訴訟法第七十八條，判決如主文。
中      華      民      國    八十九    年      九      月    二十    日
                                        民事第四庭法      官  洪  于  智
右為正本係照原本作成
如對本判決上訴，須於判決送達後廿日內向本院提出上訴狀
中      華      民      國    八十九    年      九      月    二十    日
                                                  法院書記官  林  佳  蘋


司法院資訊處製作；財團法人民間司法改革基金會備份。
